臺灣板橋地方法院刑事判決　　　　　　　95年度訴字第2378號
公　訴　人　臺灣板橋地方法院檢察署檢察官
被　　　告　甲○○
指定辯護人　本院公設辯護人　吳天明
上列被告因偽造貨幣案件，經檢察官提起公訴（95年度偵字第15
088 號），本院判決如下：
    主  文
甲○○行使偽造之通用紙幣，處有期徒刑壹年陸月，減為有期徒
刑玖月。扣案偽造之壹仟元通用紙幣壹拾貳張（號碼SD五二八八
六九FH肆張、ET0000000PL肆張、IA六八四二九九RM貳張
、NZ三三０五六八HV貳張），沒收之。
    事  實
一、甲○○意圖供行使之用，於民國95年6 月間，在臺北縣板橋
    市○○路某處之「原宿電子遊戲場」，自真實姓名不詳綽號
    「阿昌」之成年男子處收集新臺幣（下同）一千元之偽造通
    用紙幣12張（號碼SD528869FH4 張、ET0000000PL4張、IA68
    4299RM2 張、NZ330568HV2 張），並基於行使偽造通用紙幣
    之犯意，於95年6 月12日20時50分許，在臺北縣板橋市○○
    路與成都路口，搭乘乙○○所駕駛之車牌號碼852-NJ號計程
    車時，持上開偽造通用紙幣其中1 張，向乙○○支付車資而
    行使之，迨乙○○持該偽鈔前去加油遭拒，始悉上情。嗣於
    95年6 月15日19時40分許，甲○○在臺北縣板橋市○○路與
    中山路口，適巧再次搭乘乙○○所駕駛之計程車時，即為乙
    ○○查覺係前次支付偽鈔之人，而直接開車前往警察局報案
    查獲，並當場在甲○○皮夾內扣得其餘偽造一千元通用紙幣
    11張。
二、案經臺北縣政府警察局移請臺灣板橋地方法院檢察署檢察官
    偵查後提起公訴。
    理  由
一、本案以下認定事實所引用之證據，檢察官、被告甲○○與指
    定辯護人均未就證據能力表示異議（見本院卷第170 頁），
    而各該證據依刑事訴訟法規定亦無不具證據能力之情事，故
    本院認均得作為認定被告有罪之依據，合先敘明。
二、上揭犯罪事實，業據被告甲○○於本院審理時坦承不諱，核
    與證人乙○○於警詢及檢察官訊問時；證人林智祥於檢察官
    訊問時證述之情節相符，並有偽造通用紙幣12張（號碼SD52
    8869FH4 張、ET0000000PL4張、IA684299RM2 張、NZ330568
    HV2 張）扣案及中央印製廠95年7 月4 日中印發字第095000
    3110號函文附卷可資佐證，足認被告自白與事實相符。本案
    事證明確，被告犯行堪以認定。
三、查被告甲○○行為後，刑法部分條文於95年7 月1 日修正施
    行，刑法第196 條第1 項法定刑內有關得併科罰金刑之部分
    ，依修正後刑法施行法第1 條之1 及刑法第33條第5 款等規
    定，得併科之罰金刑最高為新臺幣150,000 元、最低為新臺
    幣1,000 元。然依被告行為時即修正前之刑法及罰金罰鍰提
    高標準條例之規定，該罪之罰金刑經提高倍數後，最高額雖
    與修正後之規定相同，惟最低額部分顯較修正後為輕。因此
    ，比較上述修正前後之刑罰法律，修正後之相關規定既未較
    有利於被告，自應適用被告行為時之罰金刑刑度相關規定，
    而本案亦應依刑法第2 條第1 項前段規定，一體適用修正前
    即被告行為時之刑法及罰金罰鍰提高標準條例規定，應予敘
    明。又按依據中央銀行在臺灣地區委託臺灣銀行發行新臺幣
    辦法之規定，新臺幣為臺灣地區流通貨幣，是核被告所為，
    係犯刑法第196 條第1 項之行使偽造通用紙幣罪。被告意圖
    供行使之用而收集偽造通用紙幣後，進而行使偽造紙幣，究
    其收集之目的，乃意在行使，且行使偽造通用紙幣之犯罪情
    節與所生危害，顯重於其意圖供行使之用而收集之行為，故
    該收集偽造紙幣之行為屬低度行為，應為其行使之高度行為
    所吸收，不另論罪。又被告於95年6 月15日再次搭乘證人乙
    ○○所駕駛之計程車時，係於尚未著手行使偽造通用紙幣前
    ，即為乙○○查覺並直接開車前往警察局報案，是被告實僅
    有95年6 月12日向證人乙○○行使偽造通用紙幣1 次之犯行
    ，且檢察官亦未請求本院論以被告連續犯罪責，就此起訴書
    犯罪事實欄第四行雖敘及被告基於行使偽造通用紙幣之概括
    犯意云云，顯屬誤載，附此敘明。再被告以偽造之通用紙鈔
    冒充真鈔而矇混行使，其行使偽造通用紙鈔之行為，本含有
    詐欺之性質，應為行使偽造通用紙鈔行為所吸收，亦不另論
    詐欺罪。查被告於本院審理時業已坦認上開犯行知所悔悟，
    其因一時失慮致犯本案，且所行使之偽造通用紙幣僅有1 張
    ，證人乙○○於本院復表示被告於被查獲時，即已返還其一
    千元，願意原諒被告，請求從輕量刑之旨，核被告所犯之罪
    刑與其犯罪情節相較，實屬情輕法重，客觀上顯有可資憫恕
    之處，本院認縱處以有期徒刑3 年之法定最低刑度猶嫌過重
    ，爰依刑法第59條之規定，減輕其刑（被告行為後，刑法第
    59條雖亦於95年7 月1 日修正施行，惟該條規定為法院就刑
    之酌減審認標準見解之明文化，非屬法律之變更，尚不生新
    舊法比較適用之問題，最高法院95年第8 次刑事庭會議決議
    參照）。爰審酌被告犯罪動機、手段、所生危害程度尚輕，
    及其犯後於本院審理時已知坦認犯行等一切情狀，量處如主
    文所示之宣告刑，又因本案之犯罪時間在96年4 月24日以前
    ，應依中華民國96年罪犯減刑條例之規定減其刑期二分之一
    ，以資懲儆。至扣案偽造之一千元通用紙幣12張（號碼SD52
    8869FH4 張、ET0000000PL4張、IA684299RM2 張、NZ330568
    HV2 張），不問屬於犯人與否，應依刑法第200 條規定，併
    予宣告沒收之。
據上論斷，應依刑事訴訟法第299 條第1 項前段，刑法第2 條第
1 項前段、第196 條第1 項、第59條、第200 條，罰金罰鍰提高
標準條例第1 條前段，中華民國96年罪犯減刑條例第2 條第1 項
第3 款、第7 條，判決如主文。
本案經檢察官王家春到庭執行職務。
中　　華　　民　　國　　96　　年　　8 　　月　　14　　日
                  刑事第二庭  審判長法　官  李 麗 玲
                                    法  官  黎 錦 福
                                    法  官  張 兆 光
上列正本證明與原本無異。
如不服本判決，應於判決送達後10日內敘明上訴理由，向本院提
出上訴狀 (應附繕本)，上訴於臺灣高等法院。
                                    書記官  曹 秋 冬
中　　華　　民　　國　　96　　年　　8 　　月　　14　　日
附錄本案論罪科刑法條：
刑法第196條第1項：
行使偽造、變造之通用貨幣、紙幣、銀行券，或意圖供行使之用
而收集或交付於人者，處3 年以上10年以下有期徒刑，得併科5,
000 元以下罰金。
